【裁判字號】    98,交聲,322
【裁判日期】    980415
【裁判案由】    聲明異議
【裁判全文】
臺灣臺中地方法院交通事件裁定             98年度交聲字第322號
原處分機關  交通部公路總局臺中區監理所
受處分人    甲○○
                      樓之39.
上列受處分人因違反道路交通管理處罰條例案件，對於交通部公
路總局台中區監理所民國98年1月10日所為之裁決處分（中監違
字第裁60-GE0000000號裁決書）聲明異議，本院裁定如下：
    主  文
異議駁回。
    理  由
一、原處分意旨略以：異議人即受處分人甲○○於民國97年11月
    25日23時43分許，駕駛車牌號碼6868-JB號自用小客車行經
    台中市○○路與青海路口處，因疑似有酒後駕車之行為，經
    台中市警察局第六分局警員欲對異議人進行呼氣酒精濃度之
    測試檢定，然經員警多次勸導，其均不配合而拒絕進行呼氣
    酒精濃度測試，警員遂以異議人有拒絕接受道路交通管理處
    罰條例第35條第1項之酒精濃度測試檢定之違規行為為由，
    於同日開立中市警交字第GE0000000號舉發違反道路交通管
    理事件通知單予以舉發，並經原處分機關即交通部公路總局
    台中區監理所以上揭違規事實明確，依處罰條例第35條第4
    項、第67條第2項規定，於98年1月10日中監違字第裁60-GE0
    000000號違反道路交通管理事件裁決書，裁處異議人罰鍰新
    臺幣6萬元整，並吊銷駕駛執照、3年內禁考（上開裁決書舉
    發違反法條漏載處罰條例第67條第2項，並予敘明）。
二、本件異議人聲明異議意旨略以：當時執勤員警要求異議人進
    行吹氣酒測，惟異議人因吹氣量達不到警員之要求標準，乃
    主動口頭請求會同至鄰近之醫院以抽血方式進行酒精濃度測
    試，遭帶隊執行勤務之員警悍然拒絕。異議人前曾於96年8
    月8日在台中市警察局第六分局何安派出所轄區內，與他人
    發生道路交通事故，當時受理到場處理之員警也曾要求異議
    人以吹氣方式測試酒精濃度，異議人同樣要求至醫院抽血採
    樣，該次值勤員警欣然首肯未予刁難，而本次異議人受攔檢
    地點在台中市西屯區○○○路與青海路口，距離中國醫藥大
    學附設醫院並不遠，異議人係吹氣量無法達到測定標準而主
    動要求至醫院抽血，根本無拒絕酒測之情，爰聲明異議請求
    撤銷原處分。
三、按警察對於已發生危害或依客觀合理判斷易生危害之交通工
    具，得予以攔停並要求駕駛人接受酒精濃度測試之檢定，警
    察職權行使法第 8條第1項第3款定有明文。又汽車駕駛人拒
    絕接受處罰條例第35條第1項酒精濃度之測試檢定者，處6萬
    元罰鍰並吊銷該駕駛執照、3年內禁考，處罰條例第35條第4
    項、第67條第2項分別立有規定。經查：
(一)、台中市警察局第六分局警員以異議人於97年11月25日23時許
    ，駕駛車牌號碼6868-JB號自用小客車行經臺中市○○路與
    青海路口處時，因疑似有酒後駕車之行為，經臺中市警察局
    第六分局員警要求異議人進行呼氣酒精濃度之測試檢定，然
    直至同日23時43分許，異議人雖經警多次勸導，其均不配合
    而拒絕進行呼氣酒精濃度測試，致有拒絕接受處罰條例第35
    條第1項酒精濃度測試檢定之違規行為，而開立本件舉發通
    知單予以舉發，並經原處分機關以上揭違規事實明確，依處
    罰條例第35條第4項、第67條第2項規定，以原處分對異議人
    裁處罰鍰6萬元，並吊銷駕駛執照、3年內禁考等情，有本件
    舉發通知單及原處分各一份可稽。
(二)、經本院傳喚證人即本件舉發員警丙○○到庭證述舉發情形，
    稱：「當時我在勤行檢測臨檢，我看到異議人將她攔檢，異
    議人有酒味，帶班的人說明要跟她酒測，她說沒有辦法吹氣
    ，我們問她有無證明及沒有辦法吹氣的原因，異議人說沒有
    證明，異議人要求要到醫院抽血檢查，帶班的人認為除非因
    車禍昏迷或是受傷不能吹氣酒測，否則不能用抽血酒測，異
    議人當時是正常，所以沒有不吹氣的理由。她有吹三次以上
    ，但是沒有達到吹氣反應的標準。帶班的人認為她有蓄意的
    行為，異議人故意不吹氣達到標準，所以才認為異議人是拒
    絕酒測」等語（見本院98年2月19日庭訊筆錄）。另證人即
    協和派出所副所長乙○○亦到庭證稱：「當天異議人車子開
    過來，客觀上有明顯的喝酒，我們有問她，她也承認她有喝
    酒，我們依照程序要對她做酒測，一般只要有吹氣儀器就會
    有反應，我們測試將近二、三十分鐘，異議人當時有含著，
    但是都沒有反應，照以前我們的判定，異議人是沒有吹氣，
    異議人當時表示說她沒有辦法吹氣，我們有要求她拿出證明
    ，但她沒有辦法拿出證明。我們是在執行勤務，除非是車禍
    受傷，我們才送去，如果沒有受傷，正常情形，我們只要求
    吹氣酒測」等語（見本院98年3月19日庭訊筆錄）。再經本
    院勘驗當日舉發過程之錄音內容，錄音內容一開始已是異議
    人不願配合吹氣之內容，該錄音時間共計為12分28秒，而在
    該錄音期間，可知在本件異議人為警攔阻及陳述回答言語流
    利，並無昏迷或無法回應之狀態，警員詢問異議人是否配合
    進行呼氣酒精濃度測試，異議人答稱：伊就是不會吹氣云云
    ，警員多次給予礦泉水漱口並告知若拒絕進行呼氣酒精濃度
    測試，將受罰鍰及吊銷駕照之處罰，異議人喝水漱口後，又
    表示不能吹氣，要去醫院抽血檢測，警員告知異議人只需一
    般呼吸、吹氣即可，並請異議人配合進行呼氣酒精濃度測試
    ，異議人仍僅數次用口含著吹管而不適當吹氣，致呼氣酒精
    濃度測試儀器因未感應吹氣而未能進行測試，警員並一再請
    異議人吹氣以利進行呼氣酒精濃度測試、告知若拒測將受罰
    鍰及吊照之處罰，惟異議人仍僅口含吹管而不適當呼氣致儀
    器完全未感應吹氣而無法進行測試等情，有該採證錄音光碟
    一片附卷可考。
(三)、再者依前開舉發過程之錄影內容，當時異議人回答言語流利
    ，並能正常飲水漱口，復能口含呼氣酒精濃度測試儀之吹管
    以及吸煙，且異議人於本院調查訊問中均可正常言語回答，
    並稱並無相關疾病等語，足見異議人具有適當呼氣而透過呼
    氣酒精濃度測試儀器進行酒精濃度測試之能力，其身體並無
    任何足以妨礙進行呼氣酒精濃度測試之狀態存在。
(四)、依上所述，警員對於異議人進行攔檢時，由其身上聞到明顯
    之酒味，復因異議人於坦承開車前確有飲酒，客觀上業足以
    使警員對於駕駛機車在路上行駛之異議人，產生其可能有酒
    後駕車之合理判斷，警員依法自可要求異議人進行呼氣酒精
    濃度之測試檢定。是異議人明知警員要求其進行該項測試，
    且具有適當呼氣而透過呼氣酒精濃度測試儀器進行酒精濃度
    測試之能力，然其從97年11月25日23時許為警攔阻之時，至
    同日23時43分許開立本件舉發通知單之二、三十分鐘，經警
    員提供礦泉水漱口，猶對警員一再且多次請求適當吹氣而進
    行呼氣酒精濃度，以及告知拒測將受處罰之勸導，僅口含吹
    管而不適當呼氣，致使呼氣酒精濃度測試儀器完全未感應吹
    氣而無法進行測試，則異議人經由不適當呼氣而使呼氣酒精
    濃測試儀器無法測試出酒精濃度之舉動，實已彰顯其存有拒
    絕接受酒精濃度測試檢定之意，不容其否認。
(五)、至異議人另辯稱：其當時有說願接受抽血檢測，但遭警員拒
    絕云云，然依道路交通管理處罰條例第35條第4項規定：「
    汽車駕駛人肇事拒絕接受酒精濃度測試之檢定者，應由交通
    勤務警察，將其強制移由受委託醫療或檢驗機構對其實施血
    液或其他檢體之採樣及測試檢定」，是警員強制移由受委託
    醫療或檢驗機構實施血液或其他檢體之採樣及測試檢定者，
    僅限於汽車駕駛人有「肇事」之情形。本件異議人既無肇事
    情事，警員未強制將其移由醫療機構抽血檢測，於法並無不
    符或不當之處。
四、綜上，異議人確有於上開時地酒後駕車，經警要求接受酒精
    濃度測試檢定，惟遭拒絕之違規事實，至為明確。異議人所
    辯，顯係卸責飾詞，委無足採。從而，原處分機關據以依處
    罰條例第35條第4項、第67條第2項規定，以原處分進行裁罰
    ，並無不當，本件異議為無理由，應予駁回。
五、據上論斷，依道路交通案件處理辦法第19條，裁定如主文。
中    華    民    國    98    年    4    月    15    日
                  交通法庭  法  官  郭德進
以上正本證明與原本無異。
如不服本裁定，應於收受送達後5日內向本院提出抗告狀。（應
附繕本）
                            書記官  陳惠玲
中    華    民    國    98    年    4    月    15    日


司法院資訊處製作；財團法人民間司法改革基金會備份。
